臺灣士林地方法院交通事件裁定　　　　94年度交聲字第125號
原處分機關　臺北市交通事件裁決所
異議人即受處分人　　乙○○男28歲（民國66年1 月19日生）
右列受處分人因違反道路交通管理處罰條例案件，對於臺北市交
通事件裁決所 94 年 1 月 17 日所為北市裁三字第裁22-AIA205
828 號裁決不服（原處分案號：台北市政府警察局北市警交大字
第AIA205828號），聲明異議，本院裁定如下：
    主  文
異議駁回。
    理  由
一、按停車再開標誌，用以告示車輛駕駛人必須停車觀察，認為
    安全時，方得再開。設於安全停車視距不足之交岔道路次要
    道路口；「停」標字，用以指示車輛至此必須停車再開。設
    於停止線將近之處，本標字與第五十八條「停車再開」標誌
    得同時設置或擇一設置。本標誌為白色變體字；又汽車駕駛
　　人，爭道行駛有支線道車不讓幹線道車先行，或兩線均為幹
    線道或支線道時，左方車不讓右方車先行者，處新臺幣（下
　　同）600 元以上 1,800 元以下罰鍰，並記違規點數一點；
　　又汽車駕駛人，駕駛汽車違反道路交通安全規則，因而肇事
　　致人受傷者，記違規點數三點；致人重傷者，吊扣其駕駛執
　　照三個月至六個月，道路交通標誌標線號誌設置規則第58條
    條第 1 項、第 177 條，道路交通管理處罰條例第 45 條第
    9 款、第 61 條第3項分別定有明文。
二、原處分意旨略以：異議人即受處分人乙○○於民國93 年 10
     月 28 日下午 5 時 10 分許，駕駛車號 9P-9363號自用小
    客車，在台北市○○街南往北方向行駛時，其左側前車頭與
    沿新湖三路西向東行駛由丙○○騎乘之 DUT-653 號輕型機
    車前車頭發生碰撞肇事致丙○○受傷，經警方舉發「支線道
    不讓幹線道車先行。違反道路交通安全規則肇事致人受傷」
    之行為，爰依道路交通管理處罰條例第 45 條第 9 款及 61
    條第 3 項規定，分別裁處罰鍰 600 元及記違規點數三點，
    並依同條例第 63 條第 1 項，違反道路交通管理處罰條例
    第 45 條者記違規點數 1 點，共計違規點數 4 點等情，並
    有台北市政府警察局北市警交大字第 AIA205828 號舉發違
    反道路交通管理事件通知單影本一件在卷可稽。
三、本件聲明異議意旨略以：受處分人固有於前揭時地駕車與騎
    乘輕型機車之騎士丙○○發生撞擊，以致丙○○受傷，惟事
    故發生前受處分人從民善街南向北行駛至十字路口中央發現
    丙○○自西向東逆向行駛，即一直鳴喇叭，丙○○卻未理會
    一直騎乘過來，因我已行駛到達對面路口的斑馬線前，直覺
    判斷一定會撞擊，害怕若繼續行駛碰撞可能會更嚴重，所以
    停車，而仍發生撞及，受處分人於事故發生後即下車處理，
    並已與丙○○達成和解由丙○○賠償受處分人車損的一半，
    惟丙○○事後反悔並傳行動簡訊「以台灣的法律大車撞小車
    ，大車永遠是錯的」恐嚇，對受處分人生活形成困擾，難道
    台灣的法律真如丙○○所言，為此聲明異議等語。
四、經查，受處分人乙○○於 93 年 10 月 28 日下午 5 時 10
    分許，駕駛車號 9P-9363 號自用小客車，在台北市○○街
    南往北方向行駛時，其左側前車頭與沿新湖三路西向東行駛
    由丙○○騎乘之 DUT-653 號輕型機車前車頭發生碰撞肇事
    致丙○○受傷，經警方舉發「支線道不讓幹線道車先行。違
    反道路交通安全規則肇事致人受傷」之行為，而依道路交通
    管理處罰條例第 45 條第 9 款及 61 條第 3 項規定，分別
    裁處罰鍰 600 元及記違規點數三點，並依同條例第 63 條
    第 1 項，違反道路交通管理處罰條例第 45 條者記違規點
    數一點，共計違規點數四點等情，有台北市政府警察局北市
    警交大字第 AIA205828 號舉發違反道路交通管理事件通知
    單影本一件在卷可稽，並有台北市政府警察局交通警察大隊
    事故肇事原因初步分析研判表、現場圖、事故分析研判表、
    談話紀錄表及採證照片8 幀等件件在卷足憑。
五、受處分人雖抗辯如上述，惟證人即舉發警員甲○○到庭結證
    稱：「（問：根據你當天做筆錄的瞭解，受處分人乙○○係
    在何處看到輕機車駕駛人丙○○從新湖三路（西向東）行駛
    至民善街口？）乙○○說，他進入新湖三路與民善街的路口
    時看到丙○○，他按喇叭，將車停下來。」「乙○○有無看
    到民善街「停」的標字？當時有無先停再開（當時車子有無
    停止）？車速多少？）乙○○有無看到「停」的標字，這部
    分我沒有問；我有問乙○○，他到路口之前，有無作任何動
    作，這部分我在筆錄上有寫，他當時講，他到新湖三路路口
    ，他將車速減慢，並新湖三路東西向有無來車，他看沒車後
    便進入路口，所以乙○○當時是沒有把停下來。至於乙○○
    的車速，他只說此他沒有注意速率表，他開的很慢。」「（
    當天你有無目擊丙○○受傷？）我當天到現場，她已經送到
    醫院，我沒有看到她，現場只有乙○○，後來我去醫院問丙
    ○○哪邊受傷，我有看到她有擦傷的痕跡，但扭傷是丙○○
    自己講的。」等語屬實（本院94年4 月22日訊問筆錄）。
六、依前揭證人甲○○所述，其係事故發生後始終在場處理之員
    警，並至三總急診處為受傷之輕型機車騎士丙○○製作談話
    紀錄表，其確實親眼目睹丙○○受有右手擦傷、右大腿扭傷
    等情，且受處分人對此事故致丙○○受傷等事實亦不爭執，
    則受處分人違反道路交通規則致人受傷，應堪認定。
七、復參以受處分人於上述警方談話紀錄表陳述略以：「我到新
    湖三路路口，將車速減慢，並看東西向有無來車，我看沒車
    後便後便進入路口，這時我看見有輛輕機車自西向東方向行
    駛過來，輕機車駕駛人在看左側沒有注意到前方我的車輛，
    於是我便鳴喇叭示警，但輕機車仍沒注意到，於是我將車停
    下來，但輕機車前車頭仍與我車左前車頭撞及而肇事。」；
    輕機車騎士丙○○於上述警方談話紀錄表陳述略以：「當進
    入路口時我發覺從我車右側民善街南向北有輛自小客車行駛
    過來，後來自小客有減速下來，我以為自小客車是停車讓我
    先行於是我便繼續，但是自小客車並未停下，我煞車已來不
    及我車前車頭與自小客車左前車頭已撞及肇事」，可認受處
    分人行駛至交叉路口時已看到丙○○駕乘輕型機車自新湖三
    路西向東方向駛至交叉路口，未即時採取必要之安全措施，
    同時提高注意義務（停車），以防止結果（事故）之發生，
    其能注意而不注意仍逕自行駛，因而肇事以致丙○○受傷，
    為有過失。
八、再以警方卷附現場採證照片觀察，該民善街南向北方向於交
    叉路口地面繪有網狀線、斑馬線，並於斑馬線前繪有停止線
    及白色變體之「停」之標字，用以告示車輛駕駛人必須先將
    車暫停於停止線後應停之位置觀察，待認為安全時，方得再
    開，則本件前揭標誌標線設置既清楚且顯著，一般駕駛人駕
    駛車輛即可清楚觀見並採取必要之注意義務，受處分人不為
    此之舉，違反道路交通法規甚明，縱或機車騎士丙○○行經
    交叉路口有逆向行駛，亦有疏未注意車前狀況及未減速慢行
    之交通違規，然此無解受處分人本應遵守交通法規並採取必
    要注意義務之責任。至丙○○如確有逆向行駛及行經交叉路
    口未注意車前狀況減速慢行之違規行為，係其是否應另行裁
    罰之問題。受處分人雖主張丙○○傳行動簡訊恐嚇，不履行
    和解契約之賠償，乃民事賠償問題，應循民事途逕解決。本
    件受處分人確有支線道車不讓幹線道車先行，致丙○○受有
    輕傷之違規行為，應堪認定，再者，警方與受處分人素無仇
    怨，其於本院所為之證詞復受具結程序及偽證罪之規範，實
    無故意設詞誣諂受處分人之動機與必要，受處分人上揭所辯
    ，核無可採。
九、綜上，原處分機關依舉發單位所具事證，參酌受處分人違規
　　之事實、情節、稽查人員處理意見及受處分人之陳述，援引
  　首揭規定及違反道路交通管理事件統一裁罰基準表及處理細
    則第 43 條、第 44 條第 1 項前段及第61條之規定，裁罰
    600 元，並記違規點數4 點等情，委無不合，受處分人異議
    ，為無理由，自應駁回。
據上論斷，應依道路交通管理處罰條例第 87 條，道路交通案件
處理辦法第 19 條，裁定如主文。
中　　華　　民　　國　　 94 　　年 　4　　月    29　　日
                  交通法庭法  官   洪英花
上正本證明與原本無異。
如不服本裁定應於送達後5日內向本院提出上訴狀。
                          書記官   趙彩彤
中　　華　　民　　國 　　94　 　年 　5  　月     5　　日
